---
title: "Clustering_2nd"
output: word_document
---

```{r}
library(tidyverse)
```

# **데이터 불러오기**
```{r}
bird <- read.csv('./data/bird_preprocessed.csv')
head(bird)
```

```{r}
dim(bird)
```

# **군집 분석**

```{r}
### feature 변수들만 선택
x <- bird[,-11]
```

## **1. 군집화 방법 선택**
### **1-1. 계층적 군집화**

**최단연결법**
```{r}
### 군집화 수행
hc1 <- hclust(dist(x)^2, method = "single")
```

```{r}
### 결과 확인
# 원래 데이터의 분포 파악
table(bird$type)
```

```{r}
### 군집 1
table(bird[cutree(hc1, k = 5) == 1, "type"])
```
- 대부분의 데이터가 하나의 군집으로 군집화 되는 것을 확인할 수 있다.

**최장연결법**
```{r}
### 군집화 수행
hc2 <- hclust(dist(x)^2, method = "complete")
```

```{r}
### 결과 확인
# 원래 데이터의 분포 파악
table(bird$type)
```

```{r}
### 군집 1
table(bird[cutree(hc2, k = 5) == 1, "type"])
```

```{r}
### 군집 2
table(bird[cutree(hc2, k = 5) == 2, "type"])
```

```{r}
### 군집 3
table(bird[cutree(hc2, k = 5) == 3, "type"])
```

```{r}
### 군집 4
table(bird[cutree(hc2, k = 5) == 4, "type"])
```

```{r}
### 군집 5
table(bird[cutree(hc2, k = 5) == 5, "type"])
```

- 군집 1, 군집 2 이후에 생성되는 군집들의 크기가 매우 작은 것을 확인할 수 있다.
  - 군집 개수 조정이 필요함을 시사한다.

**평균연결법**
```{r}
### 군집화 수행
hc3 <- hclust(dist(x)^2, method = "average")
```

```{r}
### 결과 확인
# 원래 데이터의 분포 파악
table(bird$type)
```

```{r}
### 군집 1
table(bird[cutree(hc3, k = 5) == 1, "type"])
```
- 대부분의 데이터가 하나의 군집으로 군집화 되는 것을 확인할 수 있다.

### **1-2. 비계층적 군집화**
**K-Means**  
```{r}
### 군집화 수행
bird_k <- kmeans(x, centers = 5)
```

```{r}
### 결과 확인
# 원래 데이터의 분포 파악
table(bird$type)
```

```{r}
### 군집 1
table(bird[bird_k$cluster == 1,11])
```
```{r}
### 군집 2
table(bird[bird_k$cluster == 2,11])
```

```{r}
### 군집 3
table(bird[bird_k$cluster == 3,11])
```
```{r}
### 군집 4
table(bird[bird_k$cluster == 4,11])
```

```{r}
### 군집 5
table(bird[bird_k$cluster == 5,11])
```

- 대부분의 데이터가 특정한 군집으로 군집화 됨을 확인할 수 있다.
- 다만, 일부 군집의 경우 지나치게 세분화되는 양상이 보인다.
  - 적절한 군집 개수의 선택이 필요하다고 판단된다.

➡ 여러 군집화 방법 중 **K-Means** 군집화 방법을 활용하기로 결정하였다.


## **2. 군집 개수 선택**
(수업 내용 아닙니다..)

- K-Means 군집화의 성능 지표를 이너셔(Inertia)라고 한다.
  - 이너셔는 각 샘플과 가장 가까운 센트로이드 사이의 평균 제곱 거리를 측정한 수치이다.
- 클러스터 수와 이너셔는 반비례 관계에 있다.
  - 클러스터 수가 늘어감에 따라 이너셔가 급격하게 감소하고 어느 지점에서는 완만하게 감소한다. 
  - 이너셔 감소 기울기가 급격하게 변하는 지점이 있는데, 이를 엘보우라고 하고 해당 지점 근처를 최적 군집 수로 결정한다.

### **Elbow Plot 시각화**

```{r}
### Elbow plot을 그리는 함수 정의
plot_elbow <- function(data, max_k) {
  wcss <- numeric(max_k)
  
  # 군집 수에 따른 WCSS 계산
  for (i in 1:max_k) {
    kmeans_model <- kmeans(data, centers = i)
    wcss[i] <- kmeans_model$tot.withinss
  }
  
  # Elbow plot 그리기
  plot(1:max_k, wcss, 
       type = "b", pch = 19, 
       xlab = "Clusters (k)", ylab = "Inertia", 
       main = "Optimal number of clusters")
}
```

```{r}
## 최대 군집 수 설정
max_clusters <- 5

## Elbow plot 그리기
plot_elbow(x, max_clusters)
```
- 2 ~ 3개의 군집이 가장 적절해 보인다.

**2개 군집으로 군집화**
```{r}
### 군집화 수행
kmeans_2 <- kmeans(x, centers = 2)
```

```{r}
### 결과 확인
# 원래 데이터의 분포 파악
table(bird$type)
```

```{r}
### 군집 1
table(bird[kmeans_2$cluster == 1,11])
```

```{r}
### 군집 2
table(bird[kmeans_2$cluster == 2,11])
```

**3개 군집으로 군집화**

```{r}
### 군집화 수행
kmeans_3 <- kmeans(x, centers = 3)
```

```{r}
### 결과 확인
# 원래 데이터의 분포 파악
table(bird$type)
```

```{r}
### 군집 1
table(bird[kmeans_3$cluster == 1,11])
```

```{r}
### 군집 2
table(bird[kmeans_3$cluster == 2,11])
```

```{r}
### 군집 3
table(bird[kmeans_3$cluster == 3,11])
```
➡ 3개 군집으로 군집화 하는 경우, 지나치게 세분화되는 경향이 일부 존재하기에, 2개의 군집으로 군집화 하는 것이 더 적절해 보인다.

## **3. 표준화**
- K-means 군집 분석은 관측치 간의 거리를 이용하기 때문에 변수의 단위가 결과에 큰 영향을 미친다.
  - 따라서, 표준화를 수행한 후 군집화를 다시 시도해 보았다.
  
```{r}
x_std <- scale(x)
head(x_std)
```

**군집화 수행**

```{r}
### 군집화 수행
kmeans_2_std <- kmeans(x_std, centers = 2)
```

```{r}
### 결과 확인
# 원래 데이터의 분포 파악
table(bird$type)
```

```{r}
### 군집 1
table(bird[kmeans_2_std$cluster == 1,11])
```

```{r}
### 군집 2
table(bird[kmeans_2_std$cluster == 2,11])
```
- 스케일링이 군집화 결과에 미치는 영향은 해당 데이터에서는 적음을 확인할 수 있다.

```{r}
### 군집화 결과 저장

bird$cluster <- kmeans_2_std$cluster
head(bird)
```


## **4. 결과 해석**
(결과 해석은 `kmeans_2_std`로 진행)

### **시각화**
- 2차원으로 차원 축소 후 2차원 평면에 시각화 하였다.

```{r}
library(ggplot2)

# 군집화 결과를 포함한 데이터로 PCA 수행
pca_result <- princomp(bird[,-11], cor = FALSE)

# 원래 데이터프레임에 PCA 결과(주성분 점수) 추가
bird$pca_comp1 <- pca_result$scores[, 1] # Comp 1
bird$pca_comp2 <- pca_result$scores[, 2] # Comp 2

# 시각화
ggplot(bird, aes(x = pca_comp1, y = pca_comp2, 
                 color = type, shape = as.factor(cluster))) +
  geom_point(size = 3) +
  scale_color_manual(values = c("red", "blue", "green", "purple", "orange")) +
  scale_shape_manual(values = c(19, 17)) +
  labs(x = "PC1", y = "PC2", color = "Type", shape = "Cluster") +
  theme_minimal()
```

### **결과 해석**
- type P와 type SO는 다른 type들과 확연하게 구분된다.
  - P: Scansorial Birds (산악지대에 서식하는 조류)
  - SO : Singing Birds (노래하는 조류)
  - 이들은 다른 type에 비해 전체적으로 뼈의 길이와 지름이 작은 종류이다.  
  
- type SW의 경우 군집 1과 군집 2에 속하는 데이터의 비율이 거의 50:50이다.
  - SW: 수영하는 조류
  - 현재 데이터에서 3분의 1에 해당하는 조류의 type이 SW이다.
  - 또한, 모든 변수들에 대해 SW의 데이터 분포가 넓었던 점을 감안할 때 적절한 군집화 결과라고 판단된다.  
  
- type R의 경우 대부분의 데이터가 군집 1에 속하였고, 일부 데이터만이 군집 2에 속함을 확인할 수 있다.
  - R: Raptors (사냥하는 조류)
  - type R에 해당하는 새들의 경우 대부분 뼈의 길이와 지름이 크다는 특징을 지니는데, 해당 새들 중 일부 작은 새들이 군집 2로 분류된 것이라고 판단할 수 있다.  
  
- type W의 경우 대부분의 데이터가 군집 2에 속하였고, 일부 데이터만이 군집 1에 속함을 확인할 수 있다.
  - W: Wading Birds (물가에 서식하는 조류)
  - EDA 시 boxplot 시각화 결과로 미루어 볼 때, type W에 속하는 데이터들 중 일부 뼈의 길이와 지름이 큰 새들이 존재함을 확인할 수 있었다.
  - 따라서, 유난히 큰 새들만이 군집 1로 군집화 되었음을 짐작할 수 있다.
  

## **추가적인 개선 방안(?)**
- 변수들의 왜곡 정도가 크니 로그 변환(`log(x + 1)`) 후 군집화
- 변수들 간의 상관관계가 크기 PCA로 차원축소(2~3개) 후 군집화

(사실 계층적 군집분석으로 군집화 시 군집화가 거의 안되서 해당 방법들까지 시도해 봤던 거라, 굳이 여기까진 안 가도 될 것 같아요.)













































