---
title: "CCA-1"
output:
  word_document: default
  pdf_document:
    latex_engin: xelatex
mainfont: NanumGothic
---
```{r setup, include=FALSE}
knitr::opts_chunk$set(echo = TRUE)
```


## 뼈의 길이와 지름의 관계 분석

## 0. 라이브러리 및 데이터 불러오기

```{r}
library(ggplot2)
library(CCA)
```

```{r}
df = read.csv("C:/Rstudy/bird_preprocessed.csv")
head(df)
```



## 1. 정준상관분석을 위한 데이터 준비

-   X : length(l)
-   Y : diameter(w)

```{r}
X = df[c(1,3,5,7,9)]
head(X)
```

```{r}
Y = df[c(2,4,6,8,10)]
head(Y)
```



-   X와 Y를 평균 0, 분산 1로 scaling

```{r}
Zx = scale(X)
head(Zx)
mean(Zx); diag(var(Zx))

Zy = scale(Y)
head(Zy)
mean(Zy); diag(var(Zy))
```


## 2. 정준상관분석 수행

```{r}
cc1 = cc(Zx,Zy)

# 정준상관계수 
cc1$cor

# 정준변수 U의 coefficient
cc1$xcoef

# 정준변수 V의 coefficient
cc1$ycoef

# U값
head(cc1$scores$xscores)

# V값
head(cc1$scores$yscores)

# corr(X,U)
colnames(cc1$scores$corr.X.xscores) <- c("U1","U2","U3","U4","U5")
cc1$scores$corr.X.xscores

# corr(Y,U)
colnames(cc1$scores$corr.Y.xscores) <- c("U1","U2","U3","U4","U5")
cc1$scores$corr.Y.xscores

# corr(X,V)
colnames(cc1$scores$corr.X.yscores) <- c("V1","V2","V3","V4","V5")
cc1$scores$corr.X.yscores

# corr(Y,V)
colnames(cc1$scores$corr.Y.yscores) <- c("V1","V2","V3","V4","V5")
cc1$scores$corr.Y.yscores
```



## 3. 정준변수 시각화

```{r, fig.width=8, fig.height=8}
U1 = cc1$scores$xscores[,1]
V1 = cc1$scores$yscores[,1]
ggplot(data.frame(U1,V1), aes(U1,V1))+geom_point()

```

```{r, fig.width=8, fig.height=8}

U2 = cc1$scores$xscores[,2]
V2 = cc1$scores$yscores[,2]
ggplot(data.frame(U2,V2), aes(U2,V2))+geom_point()


```



```{r, fig.width=8, fig.height=8}
plt.cc(cc1, type="v", var.label=TRUE)

```


```{r, fig.width=8, fig.height=8}
plt.cc(cc1, type="i", var.label=TRUE)

```


```{r, fig.width=8, fig.height=8}
ggplot(data.frame(U1,U2), aes(U1,U2))+geom_point()
```


## 4. 상관성 검정 및 상관관계 시각화


```{r}
rho = cc1$cor
n = nrow(df)
p = ncol(X)
q = ncol(Y)
alpha = 0.05
c(n,p,q)

(Lambda = prod(1-rho^2))
term = -(n-(p+q+3)/2)
chi_stat = term*log(Lambda)
chi = qchisq(1 - alpha, p*q)
p_value = 1 - pchisq(chi_stat, p*q)
c(chi_stat, chi, p_value) 

if (chi_stat < chi){
  print("귀무가설 채택, X와 Y 사이에 상관성이 없다.")
} else{
  print("귀무가설 기각, X와 Y 사이에 상관성이 있다.")
}
```


```{r}
mtc = matcor(X,Y)
img.matcor(mtc, type=2)
```







## 날개뼈와 다리뼈의 관계 분석

## 1. 정준상관분석을 위한 데이터 준비

```{r}
# 데이터 불러오기
bird = read.csv("C:/Rstudy/bird_preprocessed.csv")

# X : 새의 날개 뼈, Y : 새의 다리 뼈
X = bird[,1:4]
Y = bird[,5:10]

```

- X : 4차원, 새의 날개 뼈 집단
- Y : 6차원, 새의 다리 뼈 집단


```{r}
library(CCA)

# X와 Y 표준화
Zx = scale(X)
Zy = scale(Y)

mean(Zx); diag(var(Zx))

```

```{r}
mean(Zy); diag(var(Zy))
```



## 2. 정준상관분석 수행

```{r}

bird_cc = cc(Zx,Zy)

# 정준상관계수
bird_cc$cor
```

- 제 1 정준상관계수는 0.9600571로, 날개 뼈 집단과 다리 뼈 집단이 상당히 강한 상관관계를 가지고 있다.

- 제 2 정준상관계수는 0.7705648,  날개 뼈 집단과 다리 뼈 집단이 중간정도의 상관관계를 가지고 있다.

- 제 3 정준상관계수는 0.4911247로, 날개 뼈 집단과 다리 뼈 집단이 약간의 상관관계를 가지고 있다.

- 제 4 정준상관계수는 0.1274248로, 날개 뼈 집단과 다리 뼈 집단이 약한 상관관계를 가지고 있다.






```{r}
# U의 정준계수
bird_cc$xcoef
```

- U1 = - 0.14x상완근길이 - 1.0x상완근지름 + 0.24x자뼈길이 - 0.14x자뼈지름

- U2 = - 5.03x상완근길이 + 1.39x상완근지름 + 3.7x자뼈길이 - 0.07x자뼈지름

- U3 = - 0.26x상완근길이 - 1.58x상완근지름 + 2.60x자뼈길이 - 0.51x자뼈지름

- U4 = - 0.28x상완근길이 - 3.81x상완근지름 + 0.58x자뼈길이 - 3.64x자뼈지름

- 첫 번째 정준변수 U1에서 상완근지름(humw)의 기여도가 대부분을 차지한다.

- 두 번째 정준변수 U2에 상완근길이(huml)와 자뼈길이(ulnal)이 크게 기여한다.


```{r}
# V의 정준계수
bird_cc$ycoef
```

- V1 = 0.04x넙다리뼈길이 - 0.79x넙다리뼈지름 - 0.70x경골길이 + 0.20x경골지름 + 0.48x족근길이 - 0.20x족근지름

- V2 = 0.30x넙다리뼈길이 + 2.55x넙다리뼈지름 - 1.06x경골길이 - 2.64x경골지름 + 0.48x족근길이 + 0.36x족근지름

- V3 = - 1.05x넙다리뼈길이 + 3.07x넙다리뼈지름 - 1.03x경골길이 - 0.30x경골지름 + 1.09x족근길이 - 1.71x족근지름

- V4 = - 2.83x넙다리뼈길이 + 2.41x넙다리뼈지름 + 1.77x경골길이 - 3.43x경골지름 + 0.97x족근길이 + 1.36x족근지름

- 첫 번째 정준변수 V1에서 넙다리뼈지름(femw)과 경골길이(tibl)가 크게 기여한다.

- 두 번째 정준변수 V2에서 넙다리뼈지름(femw)과 경골지름(tibw)의 기여도가 크다.




```{r}
# X와 U의 correlation
colnames(bird_cc$scores$corr.X.xscores) = c("U1","U2",'U3','U4')
bird_cc$scores$corr.X.xscores
```

```{r}
# X와 V의 correlation
colnames(bird_cc$scores$corr.X.yscores) = c("V1","V2",'V3','V4')
bird_cc$scores$corr.X.yscores
```

```{r}
# Y와 U의 correlation
colnames(bird_cc$scores$corr.Y.xscores) = c("U1","U2",'U3','U4')
bird_cc$scores$corr.Y.xscores
```

```{r}
# Y와 V의 correlation
colnames(bird_cc$scores$corr.Y.yscores) = c("V1","V2",'V3','V4')
bird_cc$scores$corr.Y.yscores
```

- X와 Y 모두 (U1, V1)쌍과의 상관관계가 훨씬 크다. -> (U1, V1)쌍만 사용해도 무방하다.

- X와 Y 모두 (U1, V1)쌍과 강한 음의 상관관계를 가지므로 날개뼈의 전체적인 크기와 다리뼈의 전체적인 크기가 강한 양의 상관관계를 가진다는 것을 알 수 있다.




## 3. 정준상관분석 결과 시각화

```{r, fig.width=8, fig.height=8}
library(ggplot2)
library(gridExtra)
# U1과 V1의 correlation을 보기 위한 산점도
U1 = bird_cc$scores$xscores[,1]
V1 = bird_cc$scores$yscores[,1]
ggplot(data.frame(U1, V1), aes(U1, V1)) + 
  geom_point() + 
  labs(title = "U1 vs V1")
```

```{r, fig.width=8, fig.height=8}
# U2과 V2의 correlation을 보기 위한 산점도
U2 = bird_cc$scores$xscores[,2]
V2 = bird_cc$scores$yscores[,2]
ggplot(data.frame(U2, V2), aes(U2, V2)) + 
  geom_point() + 
  labs(title = "U2 vs V2")
```



- (U1과 V1)의 선형관계가 뚜렷하여 correlation이 높은 것을 알 수 있다.

- (U2와 V2)는 (U1과 V1)의 correlation보다는 작지만, 중간정도의 correlation을 보인다.

- (U3와 V3), (U4와 V4)는 선형관계가 보이지 않고 낮은 correlation을 보인다.


```{r, fig.width=8, fig.height=8}
plt.cc(bird_cc, type="v", var.label=TRUE)
```

```{r, fig.width=8, fig.height=8}
plt.cc(bird_cc, type="i", var.label=TRUE)
```




## 4. 상관성 검정 및 상관관계 시각화

```{r}
library(CCA)

# 상관성 존재 여부 검정

n = dim(X)[1]
p = dim(X)[2]
q = dim(Y)[2]
rho = bird_cc$cor
alpha = 0.05
Lambda = prod(1-rho**2)
Lambda

chi_t = -(n-(p+q+3)/2)*log(Lambda)
chi = qchisq(1-alpha, p*q)
p_value = 1-pchisq(chi_t, p*q)
c(chi_t, chi, p_value)


chi_t > chi
```

- H0 기각 -> 변수들 간에 상관성이 존재하여 정준상관분석이 유의하다.




```{r}
# 변수들간의 상관관계 확인
mtc = matcor(X,Y)
img.matcor(mtc,type=2)
```

- 변수들간의 상관성이 매우 높다. 다중공선성으로 인해 정준상관분석 결과가 왜곡되었거나 상관성 검정 결과와는 다르게 이 분석이 유의하지 않을 가능성이 존재한다. 






## 해석 및 의미

- 이 분석은 날개 뼈의 길이와 지름(X)이 다리 뼈의 길이와 지름(Y)의 상관관계를 보여준다.

- 분석 결과 날개 뼈의 전체적인 크기가 커질수록 다리 뼈의 전체적인 크기도 커지는 것을 확인할 수 있었다. 특히 상완근지름(humw)과 넙다리뼈지름(femw), 경골길이(tibl)가 중요한 역할을 한다.

- 이 결과를 통해 새의 생물학적 구조에서 날개 뼈와 다리 뼈의 구조가 서로 영향을 미치는 중요한 요인임을 알 수 있다.
