---
title: "군집분석"
output: word_document
---

```{r}
library(tidyverse)
library(ggplot2)
```

# **0. 데이터 불러오기**

```{r}
bird <- read.csv('./data/bird_preprocessed.csv')
```

```{r}
head(bird)
```

```{r}
dim(bird)
```

```{r}
### feature 변수들만 선택
X <- bird[,-11]
```

# **1. 거리 계산**

- 군집분석은 군집의 개수나 구조에 대한 가정 없이 다변량 데이터로부터 거리 기준에 의한 자발적인 군집화를 유도한다.
  - 이를 통해, 데이터를 적절한 군집으로 나누어 각 군집의 특성, 군집 간의 차이 등에 대한 탐색적 연구를 하고자 하는 것이 목적이다.
- EDA 시 변수들 간의 스케일 차이가 큰 것을 확인할 수 있었다. 
  – 왜곡 정도가 매우 높은 데이터 세트의 경우 변별력이 없는 군집화가 수행될 수 있다. 
  – 따라서, 변수들 간의 스케일 차이를 반영한 표준화 거리를 활용하기로 결정하였다.

```{r}
# 데이터 표준화
X_scaled <- scale(X)

# 표준화 거리 계산
d = dist(X_scaled)
```

# **2. 군집화 방법 선택**

## **2-1. 계층적 군집화**

**최단연결법**

```{r}
### 군집화 수행
hc1 <- hclust(d^2, method = "single")
```

```{r}
### 결과 확인
table(cutree(hc1, k = 5), bird$type)
```

- 대부분의 데이터가 하나의 군집으로 군집화 되는 것을 확인할 수 있다.

**최장연결법**

```{r}
### 군집화 수행
hc2 <- hclust(d^2, method = "complete")
```

```{r}
### 결과 확인
table(cutree(hc2, k = 5), bird$type)
```

- 군집 1, 군집 2 이후에 생성되는 군집들의 크기가 매우 작은 것을 확인할 수 있다.
  - 군집 개수 조정이 필요함을 시사한다.

**평균연결법**

```{r}
### 군집화 수행
hc3 <- hclust(d^2, method = "average")
```

```{r}
### 결과 확인
table(cutree(hc3, k = 5), bird$type)
```

- 대부분의 데이터가 하나의 군집으로 군집화 되는 것을 확인할 수 있다.

### **2-2. 비계층적 군집화**

**K-Means**

```{r}
### 군집화 수행
bird_k <- kmeans(X_scaled, centers = 5)
```

```{r}
table(bird_k$cluster, bird$type)
```

- 대부분의 데이터가 특정한 군집으로 군집화 됨을 확인할 수 있다.
- 다만, 일부 군집의 경우 지나치게 세분화되는 양상이 보인다.
  - 적절한 군집 개수의 선택이 필요하다고 판단된다.

➡ 여러 군집화 방법 중 **K-Means** 군집화 방법을 활용하기로 결정하였다.

# **3. 군집 분리 과정 확인**

## **3-1. type에 따른 분리 과정**

- type SO의 경우 다른 type들과 비교적 잘 구분되는 것을 확인할 수 있다.
  - SO : Singing Birds (노래하는 조류)
  - 다른 type에 비해 전체적으로 뼈의 길이와 지름이 작은 type이다.
- 나머지 type들의 경우 모든 군집에 데이터가 일정 비율로 군집화 되는 것을 확인할 수 있다.

➡ type을 하나씩 제거해 보며 군집 분리 과정을 확인해 보고자 한다.

### **a) type SO 제거**

```{r}
### SO 제거
bird_woSO = bird[bird$type != "SO",]
X_woSO = bird_woSO[,-11]
X_woSO_scaled = scale(X_woSO)
```

```{r}
### 군집화
bird_woSO_k = kmeans(X_woSO_scaled, centers = 4)
table(bird_woSO_k$cluster, bird_woSO$type)
```

- SO를 제외한 4개의 type 중에서는 P가 다른 type들과 비교적 잘 분리되는 것을 확인할 수 있다.

### **b) type P 제거**

```{r}
### P 제거
bird_woP = bird_woSO[bird_woSO$type != "P",]
X_woP = bird_woP[,-11]
X_woP_scaled = scale(X_woP)
```

```{r}
### 군집화
bird_woP_k = kmeans(X_woP_scaled, centers = 3)
table(bird_woP_k$cluster, bird_woP$type)
```

- SO, P를 제외한 3개의 type들 간에는 군집의 분리에 영향을 미치는 차이점을 찾기 어렵다.
  - 각 군집에 데이터가 골고루 퍼져 있다.

## **3-2. 변수 선택에 따른 분리 과정**

- 데이터에 포함된 뼈는 크게 날개뼈와 다리뼈로 구분할 수 있다.
- 따라서, 모든 변수를 활용하는 대신 일부 변수만 선택적으로 활용하여 군집분석을 수행해 보았다.

### **a) 날개뼈 관련**

```{r}
### 날개뼈와 관련된 변수만 선택 
# huml, humw, ulnal, ulnaw
X_wing <- bird[,c(1:4)]
X_wing_scaled <- scale(X_wing)
```

```{r}
### 군집화
wing_k = kmeans(X_wing_scaled, centers = 5)
table(wing_k$cluster, bird$type)
```

- type P와 SO에 속하는 데이터의 경우 비교적 다른 type과 잘 분리되는 것을 확인할 수 있다.
- type SW에 속하는 데이터의 경우 모든 군집에 걸쳐 넓게 분포함을 확인할 수 있다.

### **b) 다리뼈 관련**

```{r}
### 다리뼈와 관련된 변수만 선택 
# feml, femw, tibl, tibw, tarl, tarw
X_leg <- bird[,c(5:10)]
X_leg_scaled <- scale(X_leg)
```

```{r}
### 군집화
leg_k = kmeans(X_leg_scaled, centers = 5)
table(leg_k$cluster, bird$type)
```

- type P와 SO에 속하는 데이터의 경우 비교적 다른 type과 잘 분리되는 것을 확인할 수 있다.
- type SW에 속하는 데이터의 경우 모든 군집에 걸쳐 넓게 분포함을 확인할 수 있다.

------------------------------------------------------------------------

- 날개뼈와 관련된 변수만을 활용하여 군집화를 수행할 때가 다리뼈와 관련된 변수만을 활용하여 군집화를 수행할 때보다 군집이 더 잘 분리되는 것을 확인할 수 있다.
  - 새의 생태학적 특징을 구분할 때 날개뼈의 차이가 다리뼈의 차이보다 좀 더 두드러 진다고 말할 수 있다.

# **4. 적절한 군집 개수 설정**

- 군집의 개수를 type과 동일하게 5개로 설정하니 군집이 지나치게 세분화되는 경향을 보인다.
  - 군집의 개수를 조정하여 어떠한 type이 비슷한지, 또 다른지 비교해 보고자 하였다.

------------------------------------------------------------------------

- K-Means 군집화의 성능 지표를 이너셔(Inertia)라고 한다.
  - 이너셔는 각 샘플과 가장 가까운 센트로이드 사이의 평균 제곱 거리를 측정한 수치이다.
- 클러스터 수와 이너셔는 반비례 관계에 있다.
  - 클러스터 수가 늘어감에 따라 이너셔가 급격하게 감소하고 어느 지점에서는 완만하게 감소한다.
  - 이너셔 감소 기울기가 급격하게 변하는 지점이 있는데, 이를 엘보우라고 하고 해당 지점 근처를 최적 군집 수로 결정한다.

## **4-1. Elbow Plot**

```{r}
### Elbow plot을 그리는 함수 정의
plot_elbow <- function(data, max_k) {
  wcss <- numeric(max_k)
  
  # 군집 수에 따른 WCSS 계산
  for (i in 1:max_k) {
    kmeans_model <- kmeans(data, centers = i)
    wcss[i] <- kmeans_model$tot.withinss
  }
  
  # Elbow plot 그리기
  plot(1:max_k, wcss, 
       type = "b", pch = 19, 
       xlab = "Clusters (k)", ylab = "Inertia", 
       main = "Optimal number of clusters")
}
```

```{r}
## 최대 군집 수 설정
max_clusters <- 5

## Elbow plot 그리기
plot_elbow(X_scaled, max_clusters)
```
- 2 ~ 3개의 군집이 가장 적절해 보인다.

### **a) 2개 군집으로 군집화**
```{r}
### 군집화 수행
kmeans_2 <- kmeans(X_scaled, centers = 2)

### 결과 확인
table(kmeans_2$cluster, bird$type)
```


### **b) 3개 군집으로 군집화**
```{r}
### 군집화 수행
kmeans_3 <- kmeans(X_scaled, centers = 3)

### 결과 확인
table(kmeans_3$cluster, bird$type)
```

➡ 3개 군집으로 군집화 하는 경우, 지나치게 세분화되는 경향이 일부 존재하기에, 2개의 군집으로 군집화 하는 것이 더 적절하다고 판단하였다.
    

# **5. 최종**
- 최종적으로 **2개**의 군집으로 군집화 후 결과를 분석해 보았다.

## **5-1. 차원 축소**
- 10차원의 데이터를 2차원 평면에 시각화 하기 위해 2차원으로 차원 축소를 진행하였다.

```{r}
# PCA를 통한 차원 축소
pca_result <- princomp(bird[,-11], cor = FALSE)

# 원래 데이터프레임에 PCA 결과(주성분 점수) 추가
bird$pca_comp1 <- pca_result$scores[, 1] # Comp 1
bird$pca_comp2 <- pca_result$scores[, 2] # Comp 2
```

## **5-2. 결과 시각화**
```{r}
### 군집화 결과 저장

bird$cluster <- kmeans_2$cluster
head(bird)
```

```{r}
# 시각화
ggplot(bird, aes(x = pca_comp1, y = pca_comp2, 
                 color = type, shape = as.factor(cluster))) +
  geom_point(size = 3) +
  scale_color_manual(values = c("red", "blue", "green", "purple", "orange")) +
  scale_shape_manual(values = c(19, 17)) +
  labs(x = "PC1", y = "PC2", color = "Type", shape = "Cluster") +
  theme_minimal()
```

```{r}
table(kmeans_2$cluster, bird$type)
```

## **5-3. 결과 해석**
- type P와 type SO는 다른 type들과 확연하게 구분된다.
  - P: Scansorial Birds (산악지대에 서식하는 조류)
  - SO : Singing Birds (노래하는 조류)
  - 이들은 다른 type에 비해 전체적으로 뼈의 길이와 지름이 작은 종류이다.  
  
- type SW의 경우 군집 1과 군집 2에 속하는 데이터의 비율이 거의 50:50이다.
  - SW: 수영하는 조류
  - 현재 데이터에서 3분의 1에 해당하는 조류의 type이 SW이다.
  - 또한, 모든 변수들에 대해 SW의 데이터 분포가 넓었던 점을 감안할 때 적절한 군집화 결과라고 판단된다.  
  
- type R의 경우 대부분의 데이터가 군집 1에 속하였고, 일부 데이터만이 군집 2에 속함을 확인할 수 있다.
  - R: Raptors (사냥하는 조류)
  - type R에 해당하는 새들의 경우 대부분 뼈의 길이와 지름이 크다는 특징을 지니는데, 해당 새들 중 일부 작은 새들이 군집 2로 분류된 것이라고 판단할 수 있다.  
  
- type W의 경우 대부분의 데이터가 군집 2에 속하였고, 일부 데이터만이 군집 1에 속함을 확인할 수 있다.
  - W: Wading Birds (물가에 서식하는 조류)
  - EDA 시 boxplot 시각화 결과로 미루어 볼 때, type W에 속하는 데이터들 중 일부 뼈의 길이와 지름이 큰 새들이 존재함을 확인할 수 있었다.
  - 따라서, 유난히 큰 새들만이 군집 1로 군집화 되었음을 짐작할 수 있다.
