---
title: "Preprocessing_final"
output: word_document
---

## **0. 데이터 확인**

### **데이터 불러오기**

```{r}
bird <- read.csv("./data/bird.csv")
```

### **일부 데이터 확인하기**

```{r}
head(bird)
```

### **데이터 형태 확인**

```{r}
# 차원
dim(bird)
```

```{r}
# 데이터셋 구조 확인
str(bird)
```
-   420개의 행, 12개의 변수로 구성되어 있다.
    -   id 변수, 10개의 feature 변수, 1개의 target 변수
    -   5개 뼈(위날개뼈, 자뼈, 넓적다리뼈, 정강발목뼈, 뒷발목뼈)에 대한 길이와 지름으로 구성됨

### **id 삭제** 
- id는 분석에 활용되지 않기에 삭제하기로 결정하였다.

```{r}
bird <- bird[,-1]
```

### **간단한 데이터 정보 확인**

```{r}
summary(bird[,-11])
```
-   일부 결측치가 존재함을 확인할 수 있다.
-   대부분 오른쪽 꼬리가 긴(왼쪽으로 치우친), 왜곡된 분포를 지님을 확인할 수 있다.

## **1. 결측치 처리**

### **결측치 확인**

```{r}
# 전체 데이터에서 결측치가 몇 건인지 확인
sum(is.na(bird))
```

```{r}
# 각 변수별로 결측치가 얼마나 존재하는지 확인
colSums(is.na(bird))
```
- 총합: 15

```{r}
bird[!complete.cases(bird),]
```

- 7개의 데이터에 대해 결측인 부분이 15개이다.

### **결측치 처리**
- type(어떤 생태학적 특성을 가지는 조류인지)에 대한 정보는 모든 데이터에 대해 제공된 상황이다.
- 따라서, 각 type의 기술통계량을 활용하여 결측치를 처리하기로 결정하였다.
  - 대부분의 변수가 왜곡된 분포를 보이고 있기에, 중앙값으로 결측치를 보간하기로 결정하였다.

```{r}
# type별로 분리
bird_grouped <- split(bird, bird$type)
```

```{r}
# type별로 데이터프레임 그룹화하여 결측치를 중앙값으로 보간
for (type in names(bird_grouped)) {
  group_data <- bird_grouped[[type]]
  for (col in names(group_data)[!names(group_data) %in% "type"]) {
    group_data[[col]][is.na(group_data[[col]])] <- median(group_data[[col]], na.rm = T)
  }
  bird[bird$type == type, ] <- group_data
}
```

```{r}
sum(is.na(bird))
```
- 결측치가 제대로 처리되었다.

## **2. 이상치 처리**

### **이상치 탐지 함수**
```{r}
### 이상치가 있는 데이터의 인덱스를 반환

get_outlier_indices <- function(df_col, weight = 1.5) {
  q <- quantile(df_col, c(0.25, 0.75))
  iqr <- q[2] - q[1]
  
  lowest_val <- q[1] - iqr * weight
  highest_val <- q[2] + iqr * weight
  
  outlier_indices <- which(df_col < lowest_val | df_col > highest_val)
  
  return(outlier_indices)
}
```

### **이상치 탐지**

```{r}
## type별로 분리
# 위에서 결측치 보간을 수행하였기에 보간된 데이터로 다시 분할해 준다.

bird_grouped <- split(bird, bird$type)
```

```{r}
# 각 type별로 이상치 비율 저장할 리스트 생성
outlier_ratios <- list()
# 이상치 index를 저장할 리스트 생성
outlier_idx <- list()
```

```{r}
# 각 type별로 이상치 탐지 및 제거
for (type in names(bird_grouped)) {
  group_data <- bird_grouped[[type]]
  
  # 각 변수에 대해 이상치 탐지
  outliers <- list()
  for (col in names(group_data)) {
    if (col != "type") {
      outliers[[col]] <- get_outlier_indices(group_data[[col]], weight = 3)
    }
  }
  
  # 이상치 인덱스를 하나의 리스트에 모음
  outlier_idx[[type]] <- unique(unlist(outliers))
  
  # 이상치 비율 계산
  total_rows <- nrow(group_data)
  total_outliers <- length(outlier_idx[[type]])
  outlier_ratio <- total_outliers / total_rows
  outlier_ratios[[type]] <- outlier_ratio
  
  cat("Type:", type, "- 이상치 비율:", outlier_ratio, "\n")
}
```
- 이상치 탐지 시, weight를 3으로 설정하였다.
- 확인 결과, 대부분 group에서 이상치는 거의 존재하지 않는 것을 확인할 수 있다.
  - Type T의 경우 해당하는 데이터의 건수 자체가 적기에 이상치 비율이 높게 측정되었다고 볼 수 있다.

### **이상치 제거**
- 이상치가 포함된 경우, 이는 유의미한 분석에 악영향을 줄 가능성이 존재한다.
  - 대부분의 경우 이상치의 비율이 작기에, 이상치 제거 방법을 선택하였다.
- `bird_type == T`인 경우
  - 해당하는 데이터 건수도 매우 적고, 그 중 이상치의 비율 또한 높다.
  - 해당 범주를 구분하는 유의미한 데이터 분석에 방해가 될 것이라 생각되어, 일단 분석 시 제외하였다.
  
```{r}
# type == T 제거
bird <- bird[-which(bird$type == "T"), ]
```

```{r}
# 이상치 데이터의 인덱스
all_outliers <- unique(unlist(outlier_idx))

# 이상치 제거
bird <- bird[-all_outliers, ]
```

```{r}
dim(bird)
```
- 데이터가 420개에서 387개로 감소하였다.

##**3. 데이터 저장**
- 전처리가 완료된 데이터를 별도의 파일로 내보내기

```{r}
write.csv(bird, './data/bird_preprocessed.csv', row.names = FALSE)
```

