---
title: "bird_EDA"
author: "DKLee"
date: "2024-05-16"
output: word_document
---

```{r setup, include=FALSE}
knitr::opts_chunk$set(echo = TRUE)
```



```{r}
library(dplyr)
library(tidyverse)
library(GGally)
library(corrplot)
```


# 데이터확인
```{r}
bird = read.csv("C:/Rstudy/bird_preprocessed.csv")
colSums(is.na(bird))
```

- 결측치 없음 



# 데이터구조
```{r}
str(bird)
```

- 10개의 연속형 변수와 1개의 범주형 변수로 이루어져 있음  



# 범주형변수의 종류
```{r}
X = bird[,1:10]
Y = bird[,11]
table(Y)
```

*  


# 막대그래프
```{r}
library(ggplot2)

ggplot(bird, aes(x = Y)) +
  geom_bar(fill = "darkgreen") +
  labs(title = "새 종류의 분포", x = "새 종류", y = "수")

```

- SO(Singing birds)가 가장 많이 관측되었고, P(Scansorial Birds)가 가장 적게 관측됨  



# 각 연속형변수의 분포
```{r}
library(dplyr)
library(tidyverse)

X %>%
  gather(key = "variable", value = "value") %>%
  ggplot(aes(x = value)) +
  geom_histogram(fill = "darkgreen") +
  facet_wrap(~variable, scales = "free_x") +
  labs(title = "연속형 변수의 분포", x = "값", y = "개수")
```

- 연속형 변수가 전부 왼쪽으로 치우친 분포를 보임  


# bird type별 연속형 변수의 boxplot
```{r}
bird %>%
  gather(key = "variable", value = "value", -type) %>%
  ggplot(aes(x = type, y = value, fill = type)) +
  geom_boxplot() +
  facet_wrap(~ variable, scales = "free_y") +
  theme_minimal() +
  labs(title = "새 종류 별 연속형 변수의 Boxplots", x = "새 종류", y = "value")
```

- 대부분의 변수에서 비슷한 양상이 드러남. R, SW는 분포가 넓고 값이 큰 경향을 보이고 P, SO는 좁게 분포하고 값이 작은 경향을 보임.  


# bird type 별 연속형변수의 pair plot
```{r}
library(GGally)

ggpairs(bird, aes(color = type), columns = 1:4) + 
  theme_minimal() +
  labs(title = "연속변수의 Pair Plots")
```

- 변수들 간의 상관성이 매우 높음. X의 값에 따라 bird type을 쉽게 구분할 수 있을 것이라고 예상했지만 값이 겹치는 범위가 많아서 구분하기 어려움.  

- 상관관계가 매우 크고, 모두 양의 상관관계를 가짐  



# 같은 부위 뼈의 길이와 너비
```{r}
ggplot(bird) +
  geom_point(aes(x = huml, y = humw, color = type), size = 3) +
  theme_minimal() +
  labs(title = "Humerus의 길이와 너비 scatter plot",
       x = "Length of Humerus",
       y = "Width of Humerus") +
  scale_color_brewer(palette = "Set2")
```

# 다른 부위의 뼈의 길이와 너비
```{r}
ggplot(bird) +
  geom_point(aes(x = ulnal, y = femw, color = type), size = 3) +
  theme_minimal() +
  labs(title = "Ulna의 길이와 Femur의 너비 scatter plot",
       x = "Length of Ulna",
       y = "Width of Femur") +
  scale_color_brewer(palette = "Set3")
```













