---
title: "EDA"
output: word_document
---

# **데이터 불러오기**

```{r}
bird <- read.csv('./data/bird_preprocessed.csv')
```

```{r}
head(bird)
```

```{r}
dim(bird)
```

# **변수별 분포 확인**

```{r}
# 시각화를 위해 ggplot2 로드
library(ggplot2)
```

## **Target**
```{r}
# type 변수의 분포를 시각화하고 막대 위에 count 표시
ggplot(bird, aes(x = type, fill = type)) +
  geom_bar(alpha = 0.5) +
  geom_text(stat = 'count', aes(label = after_stat(count)), 
            vjust=-0.5, size = 3) +
  labs(title = "Distribution of Bird Types", x = "Type", y = "Count") +
  theme_minimal() +
  theme(axis.text.x = element_text(angle = 45, hjust = 1))
```

- 각 type에 속하는 데이터의 개수가 다름을 확인할 수 있다.
- `SO`(노래하는 조류)와 `SW`(수영하는 조류)가 전체 데이터의 약 60% 정도를 차지한다.

## **Features**
- density plot을 통해 type에 따른 개별 변수의 분포를 확인하였다.
- 이후 type별로 뼈의 길이(length)와 지름(width)의 관계를 파악하였다.

### **1. humerus(위날개뼈)**

#### **길이**
```{r}
# type별 huml의 분포 시각화
ggplot(bird, aes(x = huml, fill = type)) +
  geom_density(alpha = 0.5) +
  labs(title = "Huml", x = "Humerus Length", y = "Density") +
  theme_minimal() +
  facet_wrap(~ type, nrow = 2, ncol = 3, scales = "free") +
  theme(strip.text.x = element_text(angle = 0, hjust = 1))
```

- type별로 위날개뼈 길이의 분포가 다름을 확인할 수 있다.
- 위날개뼈 길이의 범위 또한 차이가 꽤나 큰 것을 확인할 수 있다.
  - SO(노래하는 조류), P(산악지대에 서식하는 조류)의 경우 다른 type에 비해 위날개뼈의 길이가 짧고, SW(수영하는 조류)의 경우 다른 type에 비해 위날개뼈의 길이가 긴 것을 확인할 수 있다.
  - 나머지 type은 비슷한 길이 범위를 보임을 확인할 수 있다.

#### **지름**
```{r}
# type별 humw의 분포 시각화
ggplot(bird, aes(x = humw, fill = type)) +
  geom_density(alpha = 0.5) +
  labs(title = "Humw", x = "Humerus Width", y = "Density") +
  theme_minimal() +
  facet_wrap(~ type, nrow = 2, ncol = 3, scales = "free") +
  theme(strip.text.x = element_text(angle = 0, hjust = 1))
```

- type별로 위날개뼈 지름의 분포가 다름을 확인할 수 있다.
- 위날개뼈 지름의 범위 또한 차이가 존재함을 확인할 수 있다.
  - SO(노래하는 조류), P(산악지대에 서식하는 조류)의 경우 다른 type에 비해 위날개뼈의 지름이 짧고, SW(수영하는 조류)의 경우 다른 type에 비해 위날개뼈의 지름이 긴 것을 확인할 수 있다.
  - 나머지 type은 비슷한 지름 범위를 보임을 확인할 수 있다.

#### **huml vs humw**
```{r}
# 각 type별 huml과 humw의 관계 시각화
ggplot(bird, aes(x = huml, y = humw, color = type)) +
  geom_point() +
  labs(title = "Huml vs Humw", x = "Humerus Length", y = "Humerus Width") +
  theme_minimal() +
  facet_wrap(~ type, scales = "free") +
  theme(strip.text.x = element_text(angle = 0, hjust = 1), 
        legend.position = "none")
```

- 모든 type에서 humerus(위날개뼈)의 길이와 지름은 양의 상관관계가 있음을 확인할 수 있다.

### **2. ulna(자뼈)**
- 날개뼈 바로 위의 뼈

#### **길이**
```{r}
# type별 ulnal의 분포 시각화
ggplot(bird, aes(x = ulnal, fill = type)) +
  geom_density(alpha = 0.5) +
  labs(title = "Ulnal", x = "Ulna Length", y = "Density") +
  theme_minimal() +
  facet_wrap(~ type, nrow = 2, ncol = 3, scales = "free") +
  theme(strip.text.x = element_text(angle = 0, hjust = 1))
```

- type별로 자뼈 길이의 분포가 다름을 확인할 수 있다.
- 자뼈 길이의 범위 또한 차이가 꽤나 큰 것을 확인할 수 있다.
  - SO(노래하는 조류), P(산악지대에 서식하는 조류)의 경우 다른 type에 비해 자뼈의 길이가 짧고, SW(수영하는 조류)의 경우 다른 type에 비해 자뼈의 길이가 긴 것을 확인할 수 있다.
  - 나머지 type은 비슷한 길이 범위를 보임을 확인할 수 있다.

#### **지름**
```{r}
# type별 humw의 분포 시각화
ggplot(bird, aes(x = ulnaw, fill = type)) +
  geom_density(alpha = 0.5) +
  labs(title = "Ulnaw", x = "Ulna Width", y = "Density") +
  theme_minimal() +
  facet_wrap(~ type, nrow = 2, ncol = 3, scales = "free") +
  theme(strip.text.x = element_text(angle = 0, hjust = 1))
```

- type별로 자뼈 지름의 분포가 다름을 확인할 수 있다.
- 자뼈 지름의 범위 또한 차이가 존재함을 확인할 수 있다.
  - SO(노래하는 조류), P(산악지대에 서식하는 조류)의 경우 다른 type에 비해 자뼈의 지름이 짧고, SW(수영하는 조류)의 경우 다른 type에 비해 자뼈의 지름이 긴 것을 확인할 수 있다.
  - 나머지 type은 비슷한 지름 범위를 보임을 확인할 수 있다.

#### **ulnal vs ulnaw**
```{r}
# 각 type별 huml과 humw의 관계 시각화
ggplot(bird, aes(x = ulnal, y = ulnaw, color = type)) +
  geom_point() +
  labs(title = "Ulnal vs Ulnaw", x = "Ulna Length", y = "Ulna Width") +
  theme_minimal() +
  facet_wrap(~ type, scales = "free") +
  theme(strip.text.x = element_text(angle = 0, hjust = 1), 
        legend.position = "none")
```

- 모든 type에서 ulna(자뼈)의 길이와 지름은 양의 상관관계가 있음을 확인할 수 있다.

### **3. femur(넓적다리뼈)**

#### **길이**
```{r}
# type별 feml의 분포 시각화
ggplot(bird, aes(x = feml, fill = type)) +
  geom_density(alpha = 0.5) +
  labs(title = "Feml", x = "Femur Length", y = "Density") +
  theme_minimal() +
  facet_wrap(~ type, nrow = 2, ncol = 3, scales = "free") +
  theme(strip.text.x = element_text(angle = 0, hjust = 1))
```
- type별로 넓적다리뼈 길이의 분포가 다름을 확인할 수 있다. 
- 넓적다리뼈 길이의 범위 또한 차이가 꽤나 큰 것을 확인할 수 있다. 
  - R(사냥하는 조류), SW(수영하는 조류), W(물가에 서식하는 조류)의 경우 다른 type에 비해 넓적다리뼈의 길이가 긴 것을 확인할 수 있다.
  - 나머지 type은 비슷한 길이 범위를 보임을 확인할 수 있다.

#### **지름**
```{r}
# type별 femw의 분포 시각화
ggplot(bird, aes(x = femw, fill = type)) +
  geom_density(alpha = 0.5) +
  labs(title = "Femurw", x = "Femur Width", y = "Density") +
  theme_minimal() +
  facet_wrap(~ type, nrow = 2, ncol = 3, scales = "free") +
  theme(strip.text.x = element_text(angle = 0, hjust = 1))
```

- type별로 넓적다리뼈 지름의 분포가 다름을 확인할 수 있다. 
- 넓적다리뼈 지름의 범위 또한 차이가 꽤나 큰 것을 확인할 수 있다. 
  - R(사냥하는 조류), SW(수영하는 조류), W(물가에 서식하는 조류)의 경우 다른 type에 비해 넓적다리뼈의 지름이 긴 것을 확인할 수 있다.
  - 나머지 type은 비슷한 범위를 보임을 확인할 수 있다.

#### **feml vs femw**
```{r}
# 각 type별 feml과 femw의 관계 시각화
ggplot(bird, aes(x = feml, y = femw, color = type)) +
  geom_point() +
  labs(title = "Feml vs Femw", x = "Femur Length", y = "Femur Width") +
  theme_minimal() +
  facet_wrap(~ type, scales = "free") +
  theme(strip.text.x = element_text(angle = 0, hjust = 1), 
        legend.position = "none")
```

- 굉장히 강한 양의 상관관계를 보인다.

### **4. tibiotarsus(정강발목뼈)**

#### **길이**
```{r}
# type별 tibl의 분포 시각화
ggplot(bird, aes(x = tibl, fill = type)) +
  geom_density(alpha = 0.5) +
  labs(title = "Tibl", x = "Tibiotarsus Length", y = "Density") +
  theme_minimal() +
  facet_wrap(~ type, nrow = 2, ncol = 3, scales = "free") +
  theme(strip.text.x = element_text(angle = 0, hjust = 1))
```

- type별로 정강발목뼈 길이의 분포가 다름을 확인할 수 있다. 
- 정강발목뼈 길이의 범위 또한 차이가 꽤나 큰 것을 확인할 수 있다. 
  - R(사냥하는 조류), SW(수영하는 조류), W(물가에 서식하는 조류)의 경우 다른 type에 비해 넓적다리뼈의 길이가 긴 것을 확인할 수 있다.
  - 특히 W(물가에 서식하는 조류)의 경우 비교적 길이가 긴 R과 SW에 비해서도 정강발목뼈 길이의 최댓값이 2배 정도 더 크다.
    - 이는 물가에 서식하는 조류에게서 보이는 주요한 생태학적 특징임을 짐작할 수 있다.
  - 나머지 type은 비슷한 길이 범위를 보임을 확인할 수 있다.
  
#### **지름**
```{r}
# type별 tibw의 분포 시각화
ggplot(bird, aes(x = tibw, fill = type)) +
  geom_density(alpha = 0.5) +
  labs(title = "Tibw", x = "Tibiotarsus Width", y = "Density") +
  theme_minimal() +
  facet_wrap(~ type, nrow = 2, ncol = 3, scales = "free") +
  theme(strip.text.x = element_text(angle = 0, hjust = 1))
```

- type별로 정강발목뼈 지름의 분포가 다름을 확인할 수 있다. 
- 정강발목뼈 지름의 범위 또한 차이가 꽤나 큰 것을 확인할 수 있다. 
  - R(사냥하는 조류), SW(수영하는 조류), W(물가에 서식하는 조류)의 경우 다른 type에 비해 정강발목뼈의 지름이 긴 것을 확인할 수 있다.
  - 나머지 type은 비슷한 범위를 보임을 확인할 수 있다.

#### **tibl vs tibw**
```{r}
# 각 type별 tibl과 tibw의 관계 시각화
ggplot(bird, aes(x = tibl, y = tibw, color = type)) +
  geom_point() +
  labs(title = "Tibl vs Tibw", x = "Tibiotarsus Length", y = "Tibiotarsus Width") +
  theme_minimal() +
  facet_wrap(~ type, scales = "free") +
  theme(strip.text.x = element_text(angle = 0, hjust = 1), 
        legend.position = "none")
```

- 굉장히 강한 양의 상관관계를 보이고 있다.

### **5. tarsometatarsus(뒷발목뼈)**

#### **길이**
```{r}
# type별 tarl의 분포 시각화
ggplot(bird, aes(x = tarl, fill = type)) +
  geom_density(alpha = 0.5) +
  labs(title = "Tarl", x = "Tarsometatarsus Length", y = "Density") +
  theme_minimal() +
  facet_wrap(~ type, nrow = 2, ncol = 3, scales = "free") +
  theme(strip.text.x = element_text(angle = 0, hjust = 1))
```

- type별로 뒷발목뼈 길이의 분포가 다름을 확인할 수 있다. 
- 뒷발목뼈 길이의 범위 또한 차이가 꽤나 큰 것을 확인할 수 있다. 
  - R(사냥하는 조류), SW(수영하는 조류), W(물가에 서식하는 조류)의 경우 다른 type에 비해 넓적다리뼈의 길이가 긴 것을 확인할 수 있다.
  - 특히 W(물가에 서식하는 조류)의 경우 비교적 길이가 긴 R과 SW에 비해서도 뒷발목뼈 길이의 최댓값이 1.5배 정도 더 크다.
    - 이는 물가에 서식하는 조류에게서 보이는 주요한 생태학적 특징임을 짐작할 수 있다.
  - 나머지 type은 비슷한 길이 범위를 보임을 확인할 수 있다.
- SW(수영하는 조류)의 경우 뒷발목뼈의 분포가 약간 왜곡되었다고 볼 수 있다.
  
#### **지름**
```{r}
# type별 tarw의 분포 시각화
ggplot(bird, aes(x = tarw, fill = type)) +
  geom_density(alpha = 0.5) +
  labs(title = "Tarw", x = "Tarsometatarsus Width", y = "Density") +
  theme_minimal() +
  facet_wrap(~ type, nrow = 2, ncol = 3, scales = "free") +
  theme(strip.text.x = element_text(angle = 0, hjust = 1))
```

- type별로 뒷발목뼈 지름의 분포가 다름을 확인할 수 있다. 
- 뒷발목뼈 지름의 범위 또한 차이가 꽤나 큰 것을 확인할 수 있다. 
  - R(사냥하는 조류), SW(수영하는 조류)의 경우 다른 type에 비해 뒷발목뼈의 지름이 긴 것을 확인할 수 있다.
  - P(산악지대에 서식하는 조류), SO(노래하는 조류)의 경우 다른 type에 비해 뒷발목뼈의 지름이 짧은 것을 확인할 수 있다.

#### **tarl vs tarw**
```{r}
# 각 type별 tarl과 tarw의 관계 시각화
ggplot(bird, aes(x = tarl, y = tarw, color = type)) +
  geom_point() +
  labs(title = "Tarl vs Tarw", x = "Tarsometatarsus Length", y = "Tarsometatarsus Width") +
  theme_minimal() +
  facet_wrap(~ type, scales = "free") +
  theme(strip.text.x = element_text(angle = 0, hjust = 1), 
        legend.position = "none")
```

- 약한 양의 상관관계를 보이고 있다.

# **변수 간 상관관계 확인**

```{r}
# corrplot 패키지 로드
library(corrplot)
```

```{r}
# 변수 간 상관관계 분석
corr_mtx <- cor(bird[, -11])

# 히트맵 생성
corrplot(corr_mtx, method = "color", type = "lower", 
         tl.col = "black", tl.srt = 45,
         addCoef.col = "black", number.cex = 0.7,
         col = colorRampPalette(c("white", "lightblue"))(10),)
```

- 대부분의 변수들이 강한 양의 상관관계를 가지고 있음을 확인할 수 있다.
- 또한, 같은 종류의 뼈인 경우 길이와 지름이 강한 상관관계를 가짐을 확인할 수 있다.




