---
title: "Preprocessing"
output:
  pdf_document: 
    latex_engin : xelatex
mainfont : NanumGothic
---

### import library & dataset

```{r}
library(ggplot2)
org.df = read.csv("./data/bird.csv")

head(org.df)
dim(org.df)   
summary(org.df)
```


### 0. X/y split

feature와 target을 분리합니다.

```{r}
X = org.df[-12]
dim(X)

Y = org.df[12]
dim(Y)
```



### 1. id 변수 제거

id 변수는 분석에 사용되지 않으므로 제외합니다.

```{r}
X = X[-1]
head(X)
```


### 2. 결측치 확인 및 처리

총 7개의 관측치에 결측치가 존재합니다. 결측치를 포함한 관측치의 수가 적기 때문에 관측치를 버리는 방법도 있지만, 최대한 많은 데이터를 가지고 분석을 진행하기 위해서 결측치를 대표값으로 대체하는 방법을 사용했습니다. 모든 독립변수의 분포가 왼쪽으로 치우쳐져 있기 때문에, 평균 대신 중앙값으로 결측치를 대체했습니다.


```{r}
X[!complete.cases(X),]  # 7개의 관측치에 missing 존재

cols = colnames(X)

for (col in cols){
  X[is.na(X[[col]]), col] <- median(X[[col]], na.rm=T)
}

X[!complete.cases(X),]
```


### 3. 이상치 확인 및 처리

'tarw' 변수를 제외한 나머지 변수의 이상치 비율은 5% 미만인 것을 확인할 수 있습니다. 그러나 tarw 변수가 다른 변수들과 강한 상관관계를 가지기 때문에 해당 변수만 이상치 처리를 진행하는 것은 데이터의 일관성을 헤칠 수 있겠다고 판단하여 이상치 처리는 따로 진행하지 않았습니다.


```{r}
boxplot(X)

n = dim(X)[1]
outliers_ratio = c()

for (i in 1:10) {
  num_outliers = length(boxplot(X[,i])$out)
  ratio = (num_outliers / n)
  outliers_ratio <- append(outliers_ratio, ratio)
}

outliers_ratio
```


### 4. X standard scaling 

주성분분석, 군집분석을 진행할 때 거리에 대한 기여도 혹은 변동에 대한 기여도를 모든 변수들이 같도록 하기 위해 scaling을 진행합니다. scale() 함수를 이용해 평균을 0, 분산을 1로 scaling 해주었습니다.

** 스케일링을 하면 결과 해석이 어려워진다는 단점이 있습니다. 따라서 scaling 대신 수업시간에 배운 R matrix를 이용한 분석을 진행하는 것이 더 좋을 수도 있겠다는 생각이 듭니다.

```{r}
# 스케일링 전
colMeans(X)

# 스케일링 후
X.std <- as.data.frame(scale(X))
colMeans(X.std)
apply(X.std,2,var)
```


### 5. y label-encoding 

character type의 y를 numeric 형태로 label-encoding 해주었습니다.
y가 문자형이어도 분석에 무리가 없다면 진행하지 않아도 될 것 같습니다.

```{r}
label = row.names(table(Y$type))
label.sort = row.names(sort(table(Y$type), decreasing=TRUE))

y = data.frame(type=factor(Y$type))
y$type = as.numeric(y$type)
barplot(table(y$type))
barplot(sort(table(y$type), decreasing=TRUE), names.arg=label.sort)
```


### 6. 정준상관분석을 위해 X를 두 집단으로 분리

정준상관분석은 서로 다른 두 집단의 상관관계를 유지하면서 차원을 축소하는 방법입니다.
같은 뼈의 길이와 지름은 상관성이 있다고 볼 수 있으므로 길이 집단 X1과 지름 집단 X2로 분리해주었습니다. 스케일링 전의 데이터로 분리했고, 스케일링이 필요하다고 판단되면 이후 다시 스케일링 진행하면 될 것 같습니다.

```{r}
X1 = X[c(1,3,5,7,9)]
X2 = X[c(2,4,6,8,10)]
head(X1)
```




